【裁判字號】    97,交抗,817
【裁判日期】    970922
【裁判案由】    違反道路交通管理處罰條例
【裁判全文】
臺灣高等法院交通事件裁定             97年度交抗字第817號
抗  告  人
即受處分人  甲○○
上列抗告人因違反道路交通管理處罰條例案件，不服台灣板橋地
方法院，中華民國九十七年五月十九日所為裁定（九十七年度交
聲字第一○二號），提起抗告，本院裁定如下：
    主  文
抗告駁回。
    理  由
一、抗告意旨略以：「抗告人即受處分人甲○○於民國九十六年
    十二月二十八日凌晨三時許，與友人吃完宵夜（地點位於台
    北縣新店市○○路六十五巷口），騎乘機車自新店市○○路
    六十五巷口橫越至七十六巷口（路寬約三十米），即遭尾隨
    員警以超車阻擋攔停方式盤查…似採釣魚手法伺機攔查，而
    非原裁定理由三所指『就受處分人駕駛車輛之來向、行車狀
    況有異，因而攔檢，復對之實施酒精濃度檢測』。平素警方
    執行交通勤務多採勸導方式，十二月為加強取締酒駕重點時
    期，爭取績效亦無可厚非，祗是過程應符正義，方足以為民
    表率…受處分人曾於聲明異議書中一再強調，整件事處理過
    程中，均未告知權利義務及當時時間，是否舉發單位亦應提
    供相關證據以免爭議，並獲公評…既然提供喝水即為選項之
    一，那又何需特別於違規舉發通知三聯單上加註已提供休息
    十五分鐘等字句；並且未經宣讀內容及當事人簽名確認，便
    直接交由受處分人收執，如此畫蛇添足豈非啟人疑竇，自相
    矛盾，其做法是否確實符合法令規定尚待公評。受處分人於
    九十七年二月二十五日原審調查庭上提出九十六年十二月二
    十八日凌晨三時三分之通聯紀錄，該通聯紀錄為證明受處分
    人遭警方攔查時所撥打給友人告知上述情形；同時亦佐證警
    方攔查之時間。相對照警方於三時十七分對受處分人完成酒
    測值列表，並交由受處分人簽名確認，同時三時十七分完成
    違反道路交通管理處罰條例之違規事實與法條舉發，並交予
    受處分人收執以為繳交罰鍰之憑據。繼於三時十七分亦完成
    開立交通違規移置保管車輛單交由受處分人收受…自三時三
    分許迄三時十七分之所經過十四分鐘…違規舉發通知三聯單
    …上所加註已提供休息十五分鐘之時間…不知是實質的休息
    時間，或是概括包含所有過程時間，這是聲明異議及抗告的
    最主要理由…有關通聯紀錄、酒測值列表單、交通違規移置
    保管車輛單及通知單均加註已提供休息十五分鐘…受處分人
    並非否認舉發程序之合法性，祗是期盼執法程序應符合正義
    原則…」等語。
二、按道路交通管理處罰條例所稱之汽車，依該條例第三條第八
    款規定，包括機器腳踏車在內；又汽機車駕駛人飲用酒類或
    其他類似物後，其吐氣所含酒精濃度超過每公升零點二五毫
    克以上者，不得駕車，再汽車駕駛人，駕駛汽車經測試檢定
    ，酒精濃度超過規定標準者，處新台幣（下同）一萬五千元
    以上六萬元以下罰鍰，並當場移置保管該車輛、吊扣其駕駛
    執照一年及接受道路交通安全講習，道路交通安全規則第一
    百十四條第二款及道路交通管理處罰條例第三十五條第一項
    第一款、第二十四條第一項第二款分別定有明文。
三、經查：
  (一)受處分人於九十六年十二月二十八日凌晨三時許，騎乘Ｆ二
    Ａ－九一八號重型機車，自台北縣新店市○○路六十五巷口
    橫越車道駛至同路七十六巷與德正街巷口，為同向後方駛至
    之台北縣政府警察局新店分局碧潭派出所警員黃冠璋攔停，
    並於當日凌晨三時十七分許，施以酒精測試，經測得呼氣濃
    度每公升零點二八毫克，遂當場填製舉發違反道路交通管理
    事件通知單，舉發「機車駕駛人酒精濃度超過規定標準（零
    點二七MG/L，酒測值）」違規，並交由受處分人當場簽名收
    受，原處分機關交通部公路總局台北區監理所板橋監理站於
    九十六年十二月二十八日以板監裁字第四一－Ｃ00000
    000號裁決書裁處受處分人罰鍰一萬五千元，並吊扣其駕
    駛執照十二個月，且施以道路交通安全講習。此有酒精測試
    值表、台北縣政府警察局北縣警交字第Ｃ0000000號
    舉發違反道路交通管理事件通知單、交通部公路總局台北區
    監理所板橋監理站板監裁字第四一－Ｃ0000000二號
    裁決書可憑（原審卷第六頁、第八頁）。
  (二)受處分人雖坦稱於九十六年十二月二十八日凌晨三時許，騎
    乘Ｆ二Ａ－九一八號重型機車自台北縣新店市○○路六十五
    巷口上路前曾飲用二杯啤酒之事實，惟以警員係以尾隨釣魚
    手法隨機攔查，取締過程不符合正義原則；且整個過程，均
    未宣告權利、義務及當時時間，復未告知受處分人於酒測前
    可先喝水或休息十五分鐘，酒測過程是否符合法令規定亦令
    人質疑等詞置辯。然而，
  (1)「警察對於已發生危害或依客觀合理判斷易生危害之交通工
    具，得予以攔停並採行下列措施：一、要求駕駛人或乘客出
    示相關證件或查證其身分。二、檢查引擎、車身號碼或其他
    足資識別之特徵。三、要求駕駛人接受酒精濃度測試之檢定
    」，警察職權行使法第八條定有明文。又內政部警政署依照
    司法院釋字第五三五號解釋、警察勤務條例及道路交通管理
    處罰條例規定，以九十年十二月十八日（九十）警署行字第
    二六○八四三號函頒布「警察實施臨檢作業規定」第七條「
    實施臨檢應遵守之事項」(八)規定：「實施交通稽查或處理交
    通事故，發現駕駛人有下列情形之一時，應即依道路交通管
    理處罰條例第三十五條第一項，實施酒精濃度測試檢定：1.
    駕駛人面帶酒容、臉色潮紅（或鐵青）、眼神恍惚、嘔吐者
    。2.經警察人員聞得駕駛人有明顯酒味者。3.經酒精檢知器
    測得駕駛人有飲酒反應者」。基此，員警實施攔停、施以酒
    精測試時，應依當時客觀情狀合理判斷何謂「依客觀合理判
    斷易生危害之交通工具」。本件受處分人違規酒駕之舉發經
    過，業經證人即本件舉發警員黃冠璋於九十七年二月二十五
    日原審調查時具結證述：「（舉發的過程為何？）舉發當時
    我是執勤半夜二點到四點的巡邏，後來到中正路上異議人從
    六十五巷騎乘機車出來，當時我看他騎車有點搖晃，當時是
    半夜沒有什麼人，我就想說盤查一下，當時我將異議人機車
    攔下之後就聞到酒味，當時我問他是否有喝啤酒，異議人說
    有，我跟他說如果喝酒與人發生擦撞會有危險，我跟他說有
    喝酒必須回到警局進行酒測，後來我請同事開車過來載異議
    人到碧潭派出所檢測，當時檢測值為零點二七…」（原審卷
    第十六頁）等語甚詳，可知證人黃冠璋係因受處分人騎乘機
    車行進時搖晃，乃攔停盤查，經攔下後聞到受處分人身上有
    酒味，遂對之實施酒精濃度檢測，足徵警員黃冠璋攔檢受處
    分人時，有相當理由認受處分人有易生危害之不安全酒後駕
    駕車行為，其攔停受處分人，並對之施以酒精濃度測試，並
    無違法及不當之處。
  (2)又依內政部警政署九十一年五月編印之專用警察勤（業）務
    執行程序彙編中交通類「取締酒後駕車程序」規定，警察執
    行取締酒後駕車勤務，於有疑似酒後駕車者，於指揮車輛停
    止後，執勤人員應告知駕駛人，警方目前正在執行取締酒後
    駕車勤務，並以酒精檢知器測試或以交談方式觀察駕駛人有
    無飲酒徵兆，如未飲酒，則人、車放行，如研判駕駛人有飲
    酒徵兆，則請駕駛人下車，接受酒精濃度檢測。在酒測前應
    先告知並確認受測者已飲酒結束十五分鐘以上或提供礦泉水
    給受測試者漱口，避免口腔殘存酒精，其目的是為避免飲酒
    後十五分鐘內即實施酒測，可能影響酒測準確度。本件受處
    分人係於九十六年十二月二十八日凌晨三時許為警員黃冠璋
    攔下一節，已據受處分人於聲明異議狀陳明在卷（原審卷第
    四頁），而受處分人係於同日凌晨三時十七分許經警以酒精
    檢知器測試呼氣酒精濃度，亦有酒精測試值表（原審卷第八
    頁）可憑，是知警員黃冠璋對受處分人施以酒測時，受處分
    人已飲酒結束十五分鐘以上，且證人黃冠璋證稱：「……當
    時該告知的部分我都有告知異議人（受處分人），我有告知
    異議人那是酒駕的行為，要扣車、開單，我也有告訴異議人
    處罰的種類就是要扣車及開單…我確實有給異議人喝水，我
    們的規定是要給違規人喝水或是休息十五分鐘擇一」等語（
    同前調查筆錄，原審卷第十七頁、第十八頁），受處分人亦
    供稱：「證人（黃冠璋）當時有給我喝一杯水沒有錯」（同
    前調查筆錄，原審卷第十八頁），由上可知，證人確已踐履
    開單舉發之相關法定程序。
  (三)受處分人對酒後駕車一事坦承，其酒測又以經濟部標準檢驗
    局甫於九十六年七月三日通過檢定合格之酒測儀器（器號○
    七六三三六，有卷附該局呼氣酒精測試器檢定合格證書一紙
    可參）檢測之，所得酒測值自有相當之精準度，並已超過法
    定標準，受處分人於前揭時、地酒後駕車並其酒測值超過規
    定標準之違規酒駕行為，洵堪認定。
四、原審法院認受處分人確有於前揭時、地，酒後騎乘Ｆ二Ａ－
    九一八號重型機車，及其酒測值超過規定標準之違規酒駕行
    為，並依據上述規定及說明，認本件舉發程序並無瑕疵，原
    處分機關依道路交通管理處罰條例第三十五條第一項第一款
    、第二十四條第一項第二款規定（裁決書漏列，應予補充）
    裁處受處分人罰鍰一萬五千元，吊扣駕駛執照十二個月，並
    施以交通安全講習，洵屬有據，核無違法或不當之處，因而
    駁回受處分人之異議聲明，原裁定認事用法並無不合。受處
    分人抗告意旨仍執前詞，指摘原裁定不當為無理由，應予駁
    回。
五、據上論結，應依道路交通案件處理辦法第二十六條、刑事訴
    訟法第四百十二條，裁定如主文。
中    華    民    國    97    年    9     月    22    日
                  刑事第十三庭  審判長法  官  曾德水
                                      法  官  趙文卿
                                      法  官  林婷立
以上正本證明與原本無異。
不得再抗告。
                                      書記官  王增華
中    華    民    國    97    年    9     月    22    日


司法院資訊處製作；財團法人民間司法改革基金會備份。
